臺灣高等法院臺中分院刑事判決　　　　　民國九十二年度上訴字第五九六號
　　上　訴　人
　　即　被　告　乙○○
　　選任辯護人　柯開運
右上訴人因誣告案件，不服臺灣彰化地方法院中華民國九十二年一月廿一日第一審判
決（民國九十一年度訴字第一二九號，起訴案號：臺灣彰化地方法院檢察署民國九十
一年度偵字第一一二號），提起上訴，本院判決如左：
    主　　　文
原判決撤銷。
乙○○無罪。
    理　　　由
一、公訴意旨略稱：被告乙○○意圖甲○○、丙○○、戊○○受刑事處分，竟捏造「
    甲○○於民國（下同）九十年三月十五日夜間，佯以要賣房屋為由，邀同告訴人
    乙○○一同坐車至彰化縣大村鄉村○路路邊時，竟口出惡言恐嚇乙○○簽具一紙
    發票日為九十年三月十五日，到期日為同年月三十日，面額為新台幣（下同）四
    十九萬元之本票一紙，並表示：如不寫本票，要將伊丟到鐵路上去給火車撞死等
    語，乙○○迫於無奈，逼不得已乃簽具本票一紙交予甲○○，甲○○收取本票後
    ，旋即強押乙○○至大村鄉○○路○段二一五巷六號丁○○住處。至丁○○住處
    後，丙○○、戊○○等人即要乙○○承認其在臺灣高等法院臺中分院九十年度上
    易字第二九五號案件作偽證，並恐嚇乙○○謂：你絕對不能報警，如果你報警，
    就給你死得很難看等語，嗣乙○○不得已坦承偽證，經丙○○等人錄音後，始由
    甲○○將其載回住處。」之不實事項，分別於九十年三月十七日十四時許，向彰
    化縣警察局彰化分局花壇分駐所警員黃志舜；同日十七時五十分許，向彰化縣警
    察局員林分局村上派出所警員黃俊山；及於九十年五月十六日向本署具狀，對甲○○、丙○○、戊○○三人提出妨害自由、恐嚇取財之不實告訴。因認為被告獻
    峻涉嫌刑法第一百六十九條第一項之誣告罪云云。
二、本件公訴人認為被告乙○○涉嫌誣告罪，係以被告就甲○○三人之犯罪事實之指
    訴，不論於警訊中、告訴狀中、偵查中及聲請再議所持之事實均不一致，出入甚
    大，且證人丁○○、賴雅鑒在九十年度偵字第三五五八號乙○○告訴甲○○三人
    案件偵查中證稱：當天係乙○○要求丁○○幫他們調解，乙○○說他願意賠錢，
    並經雙方同意，由乙○○簽具前開本票交由丙○○收執，於調解過程中，並無人
    說何恐嚇乙○○之言詞，亦無人限制乙○○行動自由等語為其論據。訊據被告矢
    口否認有誣告之犯行，辯稱：甲○○確於九十年三月十五日夜間，以要介紹伊買
    房屋為由，約在大村郵局見面，甲○○載伊至村上路平交道旁就叫伊下車，他就
    開車走了，之後戊○○及二位男子在平交道那裡等伊，戊○○並稱因伊到法院作
    證，使其花費四十九萬元，這筆錢要伊出，伊不肯，顏即稱，要把伊放在平交道
    上讓火車壓死，嗣顏拿出一張空白本票，到期日、發票日都是顏指定的，伊簽完
    後，顏及二位男子押著伊到丁○○住處，丙○○亦在該處，要伊遵照戊○○指示
    重複照念並予錄音，伊並未誣告，確實遭到恐嚇而簽發本票云云。
三、按誣告罪之成立，以意圖他人受刑事或懲戒處分，虛構事實，向該管公務員申告
    為其要件，故其所訴事實，雖不能證明係屬實在，而在積極方面，尚無證據證明
    其確係故意虛構者，仍不能遽以誣告罪論處，最高法院四十七年度台上字第一六
    ０號著有判例。經查被告於告訴丙○○、戊○○、甲○○等三人恐嚇案件偵查中
    、本案原審及本院審理時均一致供稱：「甲○○確於九十年三月十五日夜間，以
    要介紹伊買房屋為由，約在大村郵局見面，甲○○載伊至村上路平交道旁，就叫
    伊下車，他就開車走了，之後戊○○及二位男子在平交道那裡等伊，戊○○並稱
    ，因伊到法院作證，使其花費四十九萬元，這筆錢要伊出，伊不肯，顏即稱要把
    伊放在平交道上讓火車壓死，嗣顏拿出一張空白本票，到期日、發票日都是顏指
    定的，伊簽完後，顏及二位男子押著伊到丁○○住處，丙○○亦在該處，要伊遵
    照戊○○指示重複照念並予錄音，伊並未誣告，確實遭到恐嚇而簽發本票」等語
    。而被害人甲○○、丙○○、戊○○及證人丁○○、賴雅鑒均供稱，被告於本院
    九十年度上易字第二九五號傷害案件中作偽證；自己要求調解，於九十年三月十
    五日在彰化縣大村鄉○○路○段二一五巷六號丁○○住處協調，協調結果，被告
    自己同意賠償四十九萬元，並當場簽立一張四十九萬元本票。惟查被害人甲○○
    、丙○○、戊○○及證人丁○○、賴雅鑒等五人，對於協商過程，丙○○要求賠
    償之金額，從多少開始協商，彼此之供詞均不相一致，此有各該筆錄附卷可證，
    而被害人丙○○於本院供稱，協商過程，從頭到尾均有錄音，惟經本院當庭勘驗
    丙○○提出之錄音帶，其內容：「都是在說明丙○○夫妻家庭之事，夫妻失和，
    及八月十日丙○○之先生打破汽車玻璃、丙○○說被告不在場，被告作偽證，兒
    子報稅、繳稅之問題，丙○○指摘被告偽證，要告被告，被告否認偽證，但承認
    被騙了，承認有錯，但沒那麼嚴重」，此有勘驗筆錄附卷可證，並無片言支語談
    及協商金額或被告同意賠償四十九萬元或當場簽立本票情事，足見上開錄音帶，
    尚不足以證明被告係經協調後同意賠償，而在丁○○住處簽立上開面額四十九萬
    元本票。
四、被告乙○○於本院九十年度上易字第二九五號徐金生被訴傷害案件中作證，內容
    僅有法官問：「八十九年八月十日十一時，在彰化縣花壇鄉○○街一四七號前，
    你有無在場？」被告答稱：「我是從事仲介生意，我去找徐鴻猷（按即徐金生之
    父）談土地之事，站在門外，看到徐金生敲破車子玻璃，沒有看到車內有人，當
    時我只是和徐鴻猷在談事情」等語，此有該筆錄附本院卷可證，顯非偽證，且被
    告被訴涉嫌偽證罪，亦經檢察官為不起訴處分確定，被告顯無偽證情事，若說被
    告甘願賠償丙○○四十九萬元，同意簽立一張四十九萬元本票給丙○○，顯與經
    驗法則不合，亦足證被告所云，被迫簽立一張四十九萬元之本票為事實。
五、被告於被迫簽立本票後向花壇警察分駐所、村上警察派出所報案，筆錄雖記載「
    在丁○○住處被迫簽立本票」，惟被告否認有上開供詞，查被告確有被迫簽立本
    票情事，則被告縱有上開供詞，亦不能為被告不利之證據。綜上所述，被告並非
    虛構事實而為申告，其誣告罪嫌尚屬不足，原審疏未詳查，對於被告遽為論罪科
    刑，尚有未當，被告上訴意旨指摘原判決不當，為有理由，應由本院將原判決撤
    銷改判，爰依法為無罪之諭知。
據上論斷，應依刑事訴訟法第三百六十九條第一項前段、第三百六十四條、第三百零
一條第一項，判決如主文。
本案經檢察官劉翼謀到庭執行職務。
中      華      民      國　  　九十三   年       一      月    二十　  日
                                    臺灣高等法院臺中分院刑事第十一庭
                                            審判長法　官  李　璋　鵬
                                                  法　官  蕭　錦　鍾
                                                  法　官　胡　森　田
右正本證明與原本無異。
檢察官得上訴。
被告不得上訴。
如不服本判決應於收受送達後十日內向本院提出上訴書狀，其未敘述上訴之理由者並
得於提起上訴後十日內向本院補提理由書（均須按他造當事人之人數附繕本）。
                                                  書記官  林　振　甫
中      華      民      國　  　九十三   年       一      月   二十七   日
                                                                        Ｉ
